【裁判字號】    99,易,1655
【裁判日期】    991015
【裁判案由】    賭博
【裁判全文】
臺灣臺北地方法院刑事判決              99年度易字第1655號
公  訴  人  臺灣臺北地方法院檢察署檢察官
被      告  乙○○
選任辯護人  岳珍律師
            謝恩華律師
上列被告因賭博案件，經檢察官聲請以簡易判決處刑（99年度偵
字第10276號），本院認不宜逕以簡易判決處刑（99年度簡字第
1944號），而改用通常程序審理，茲判決如下：
    主  文
乙○○意圖營利，聚眾賭博，處有期徒刑肆月，如易科罰金，以
新臺幣壹仟元折算壹日。
扣案之麻將牌壹副、骰子顆、牌尺肆支及新臺幣陸佰貳拾伍元
，均沒收。
    事  實
一、乙○○基於意圖營利之犯意，於民國99年4月19日下午16時
    30分許前某時，撥打電話邀集賭客戊○○、甲○○及丙○○
    （上開3人所涉違反社會秩序維護法部分均經臺北市政府警
    察局中山分局裁處在案），並於同日下午16時30分許，提供
    臺北市中山區○○○路107巷489號6樓之3非屬公眾得出入之
    租處為賭博場所，以其所有麻將牌1副、骰子3顆、牌尺4支
    作為賭具，供戊○○、甲○○及丙○○與其在該處賭博財物
    ，賭博方式為：以每底新臺幣（下同）1,000元，每台為100
    元，每將分東南西北風，4家輪流作莊，牌色組至胡牌即贏
    ，再依胡牌之花色組合計算台數，輸家按台數換算金額賠付
    贏家，自摸1次由乙○○抽頭200元，每將計抽頭5次共1,000
    元。嗣於同日下午18時5分許，經警據報前往搜索而當場查
    獲，並扣得乙○○所有供犯罪所用麻將牌1副、骰子3顆、牌
    尺4支及因犯罪所得之抽頭金625元，且自乙○○、戊○○、
    甲○○及丙○○身上分別扣得賭資2,100元、2,800元、
    1,000元及5,600元，共計1萬1,500元（賭資業由臺北市政府
    警察局中山分局依社會秩序維護法裁處沒入）。
二、案經臺北市政府警察局中山分局報請臺灣臺北地方法院檢察
    署檢察官偵查而聲請以簡易判決處刑，本院認不宜逕以簡易
    判決處刑而改用通常程序審理。
    理  由
一、程序方面：
  (一)按被告之自白，須非出於強暴、脅迫、利誘、詐欺、違法羈
    押或其他不正方法，且與事實相符者，始得採為認定被告犯
    罪事實之證據，此為刑事訴訟法第156條第1項所明定。又前
    開第156條第1項證據能力之限制，係以被告之自白必須出於
    其自由意志之發動，用以確保自白之真實性，故被告之自由
    意志，如與上揭不正方法不具有因果關係時，自難謂因此取
    得之被告自白無證據能力。被告之辯護人雖辯稱：被告於警
    詢時自白，係經警員嚇令不准動、不准說話、不准打電話、
    不准上廁所，製作筆錄時，被告仍上手銬，且警員丁○○不
    斷對被告表示沒有所謂的「公基金」，扣案之625元就是抽
    頭金，要求被告配合其製作筆錄，說錢是拿去付房租，這樣
    說就沒事了，不然就不能回家；於偵查中檢察官訊問被告時
    ，被告仍上手銬，被告於偵查中所為供述非出於自由意志，
    無證據能力云云。但查：
    1.被告及其辯護人對於被告警詢及偵查中自白之任意性，於
      本院準備程序及99年8月11日第1次審理期日時均未爭執，
      於99年9月8日第2次審理時期日時，被告始稱於製作筆錄
      過程中，做筆錄的警察將其帶出去，後改稱係於製作筆錄
      之前，警察將其帶出去，要求其配合度高一點，趕快做一
      做一筆錄，如果承認一些事情，就沒有事等語，為何被告
      針對該過程之說法卻先後不同？足見其有信口開河之嫌，
      其是否為排除不利於其之警詢筆錄證據能力，而誆稱警詢
      時遭到不法取供，即值存疑。
    2.又證人即製作被告警詢筆錄之警員丁○○於本院審理時具
      結證稱：在搜索現場，有詢問被告有關於案件的問題，在
      製作筆錄之前，並無對被告說：「配合度高一點，趕快做
      完筆錄，如果承認一些事情，就沒有事，要求被告承認在
      桌上扣得之625元是抽頭金」之情事，也沒有告訴被告趕
      快承認就沒有事，剛進去現場時，有告訴現場之人不要動
      ，不准講話，配合我們的調查，要求在場之人不准講話是
      不准他們交談的意思，不是要他們不要講話，是我問他們
      問題，他們回答我，我才知道案情等語。且經本院勘驗被
      告之警詢筆錄，勘驗結果：被告回答問題時語氣平和、並
      未有不安、畏懼，且亦未見有遭毆打之情，而員警詢問時
      ，語氣平和，亦未見採用任何強暴、脅迫、威脅或利誘之
      口吻，被告回答問題鉅細靡遺，並於員警詢問其為何要提
      供租處供人聚賭抽頭牟利時，被告以「我沒有要牟利啦」
      、「就是大家吃東西，一些費用跟房租，這樣子而已啊！
      我沒有牟利啦」等語向警方提出答辯否認牟利，且員警於
      訊問前亦告知被告得選任辯護人、請求調查有利之證據及
      得保持緘默等權利事項乙節，參以被告於警詢時已直承其
      抽頭是每次自摸抽200元，每將抽取1,000元為上限，就是
      要提供吃飯、飲料跟付房租，其於警方製作筆錄過程中，
      是在自由意識下所做陳述，並沒有遭受暴力、脅迫等情（
      見本院99年9月1日勘驗筆錄，本院卷第72頁反面至第73
      頁）。則依被告警詢過程之對答及被告之神情狀態觀之，
      堪認被告於警詢時所述確係出於任意無訛，是被告之辯護
      人上開所辯，要不可採。
    3.至被告辯稱：其於99年4月19日受警員詢問及同日受檢察
      官訊問時，因全程戴手銬，人身受拘束，即非出於自由意
      志而陳述，故無證據能力云云。按刑事訴訟法第282條前
      段關於被告在庭不得拘束其身體之規定，僅係針對法院審
      判程序而設，警詢時及偵查中檢察官訊問被告時，並不受
      此規定之拘束，被告為警依法逮捕後，由檢察官依法偵訊
      時，只要未逾同法第93條規定之24小時人身拘束期間，原
      得對依法遭逮捕之被告實施強制力，為其戴手銬以防脫逃
      而拘束人身自由，被告在此情形下受訊，難謂有何不正方
      法取供，自難認被告於警詢及偵查中自白犯罪，與其是否
      有受手銬拘束自由間有何因果關係，加以本院經調查有其
      他證據可資補強佐認為被告在當日警詢及檢察官訊問時所
      為自白與事實相符（詳見下述），故認被告上述警詢及偵
      訊自白均有證據能力。
  (二)按被告以外之人於審判外之言詞或書面陳述，除法律有規定
    外，不得作為證據；被告以外之人於司法警察調查中所為之
    陳述，與審判中不符時，其先前之陳述具有較可信之特別情
    況，且為證明犯罪事實存否所必要者，得為證據，刑事訴訟
    法第159條第1項、第159條之2分別定有明文。本件證人甲○○、戊○○及丙○○於警詢時均陳稱：現場有抽頭，由乙○○抽頭，以1次自摸抽取抽頭金200元，一將抽取1,000元計
    算，為警查獲抽頭金625元等語（見99年度偵字第10276號偵
    查卷第16至17頁、第20頁、第24頁）。惟證人甲○○、戊○○、丙○○於本院審理時均改稱：每次自摸所放200元並非
    「抽頭金」，而是「公基金」，由被告收取保管，並於大家
    打牌時買便當、飲料之用，所餘金額則供大家在外聚餐時使
    用云云（見本院卷第48頁反面至第49頁、第52頁反面至第53
    頁、第56頁反面）。是證人甲○○、戊○○、丙○○於警詢
    之陳述，與審判中之供述皆有不符。經查，證人即製作筆錄
    之警員己○○於本院審理時具結證述其於製作戊○○、丙○○警詢筆錄時，係採一問一答方式，依照戊○○、丙○○回
    答內容繕打成筆錄，在製作筆錄過程中，其詢問該2位證人
    扣案之625元是否是抽頭金，他們均回答是，且均未否認被
    告買便當剩下放在桌上之625元為抽頭金，並有稱抽頭金是
    用來現場吃便當，2位證人當時均未提及「公基金」、支付
    在外聚餐費用等語（見本院卷第87頁反面至第88頁反面）。
    且觀諸證人甲○○、戊○○及丙○○之警詢筆錄均係採一問
    一答方式，詢問時間為99年4月19日晚間20時10分至20時32
    分，難認其等警詢筆錄有何疲勞詢問之情事，且證人甲○○
    、戊○○及丙○○於警詢時之陳述較接近賭博時間，記憶應
    較為清晰，且證人甲○○、戊○○、丙○○於警詢時未及與
    被告或其他證人串證，受外界影響之程度甚低，較少權衡利
    害得失，較有可能據實陳述，參以上開證人均有以麻將賭博
    之經驗，顯然明知抽頭金之義及用途等情，復查無證人甲○○、戊○○及丙○○有遭警不法取供之情事，且該等警詢筆
    錄製作完畢後證人甲○○、戊○○及丙○○均有捺指印以示
    與其所述相符，準此，證人甲○○、戊○○及丙○○於警詢
    時所為與審判中之供述不符之陳述，雖屬審判外之陳述，惟
    其等先前之陳述具有可信之特別情況，復為證明犯罪事實存
    否所必要，依刑事訴訟法第159條之2規定，均有證據能力。
    辯護人主張證人甲○○、戊○○及丙○○於警詢中之陳述不
    得作為證據使用，自非可採。
二、認定犯罪事實所憑證據及理由：
    訊據被告固坦承其於上揭時、地，提供臺北市中山區○○○
    路107巷48號6樓之3租處作為賭博場所及撥打電話邀集賭客
    戊○○、甲○○、丙○○至上開租處，以麻將賭博財物，而
    為警查獲，並扣得如事實欄所載物品等情事，惟矢口否認有
    何意圖營利提供賭博場所及聚眾賭博犯行，辯稱：自摸者每
    次所付200元，每將最多5次共1,000元，是公基金，由被告
    負責保管統籌運用，將公基金用來購買便當、飲料及大家一
    同出遊時供全體花費，並未意圖營利而抽頭云云。經查：
  (一)被告於99年4月19日下午，提供其所租用之臺北市中山區○○○路107巷48號6樓之3處所以供在場人賭博財物，並撥打
    電話邀集戊○○、甲○○及丙○○至上開處所以麻將賭博財
    物，賭博方式為：以每底1,000元，每台100元，每將分東南
    西北風，4家輪流作莊，牌色組至胡牌即贏，再依胡牌之花
    色組合計算台數，輸家按台數換算金額賠付贏家，自摸1次
    由被告抽頭200元，每將計抽頭5次共1,000元，當日已抽頭
    1,000元，支付便當費用後餘625元，嗣於同日晚間18時5分
    許，為警接獲檢舉而持本院核發之搜索票前往該址執行搜索
    而查獲本件犯行，業據被告坦承不諱，並據在場之證人戊○○、甲○○及丙○○於警詢時證述綦詳，復有麻將牌1副、
    骰子3顆、牌尺4支、抽頭金625元及賭資1萬1,500元扣案及
    房屋租賃契約書影本1份、扣案證物及現場照片6幀附卷可稽
    ，堪認被告確實有提供上開租處為賭博場所，而有戊○○、
    甲○○及丙○○聚集該處，以被告所提供之賭博器具賭博財
    物，並有交付抽頭金予被告，被告當日已收取抽頭金625元
    。
  (二)又證人戊○○、甲○○及丙○○於警詢中均證稱：每自摸1
    次抽頭200元，每將以抽頭5次共1,000元為上限，查獲之抽
    頭金625元係要給被告等情明確。至證人戊○○、甲○○及
    丙○○於本院審理中雖結證稱：每次自摸付200元是公基金
    ，由被告收取用以支付賭博時購買便當、飲料及一同出遊時
    聚餐費用等語，然被告於警詢及受檢察官訊問時，暨證人戊○○、甲○○、丙○○於警詢時均未提及「公基金」及賭博
    時所交被告抽頭金亦用於支付一同出遊聚餐費用之事，此觀
    諸被告之警詢、偵查筆錄及證人戊○○、甲○○、丙○○之
    警詢筆錄甚明，並經證人即製作戊○○、丙○○警詢筆錄之
    警員己○○及證人即製作被告及甲○○警詢筆錄之警員丁○○於本院審理時分別具結證述明確，並經本院勘驗被告之警
    詢筆錄、偵查筆錄屬實，製有99年9月1日、同年月29日勘驗
    筆錄在卷可憑，佐以被告及證人戊○○、甲○○、丙○○於
    本院審理時就該等款項收取時點、金額及支出明細所為證述
    內容互有出入，是證人戊○○、甲○○及丙○○於本院審理
    時所為證述，皆係附和被告於本院審理時所為公基金辯解之
    迴護說詞，殊無可採。
  (三)再扣案抽頭金625元，係警方於執行搜索時，於桌面東南西
    北風處發現壓有1,000元，適便當業者送便當來，被告表示
    便當錢要以抽頭金付，因而拿桌上的錢去付了375元，而找
    回625元，另於麻將桌抽屜、在場賭博之人隨身皮夾、口袋
    內查獲供作賭資用現金共1萬1,500元等情，業經證人將查獲
    員警己○○、丁○○於本院審理時結證明確，亦有查獲現場
    照片可參，足見該625元顯示非出於賭博財物之用，而係由
    在場人另行取付以供特定目的之支出；再觀諸證人戊○○、
    甲○○及丙○○於警詢及本院審理時均證述當日被告已收取
    自摸者所付現金1,000元，抽頭金是被告用來買便當等情，
    足認被告與證人戊○○、甲○○及丙○○於自當日下午16時
    30分許開始賭博至下午18時5分為警查獲時，抽頭金已累積
    至1,000元，並用於購買便當支出375元，而餘625元為警當
    場查獲，倘其等未遭查獲賭博而至賭局結束時，所累計之抽
    頭金當不止625元，參以被告於警詢時已自承抽頭金是用來
    支付房租及賭客吃飯、飲料費用（見本院99年9月1日勘驗筆
    錄即本院卷第72頁反面），堪認上開現金625元應屬被告提
    供賭博場所、賭具及張羅飲食所收取之對價。
  (四)被告雖否認有營利之意圖，惟被告為中華電信股份有限公司
    北區分公司臺北北區營運處局內網路中心專業職之助理工程
    師，此有被告提出之在職證明書在卷可按，若無利可圖，被
    告豈會冒險提供場所聚眾賭博，且於租處大門上裝設隔音棉
    （有現場照片在卷可按，見偵查卷第59頁），復不厭其煩為
    賭客張羅飲食？又果如被告所辯，該等款項並供出外聚餐使
    用，則何以竟以賭博麻將每次自摸為單位向每將自摸前5次
    者各收取200元，況被告自承打牌之人不同，然被告並未紀
    錄每次所收取抽頭金對象、時間、金額及抽頭金之支出明細
    ，顯與一般常情有違，更可徵被告所收取之費用為抽頭金無
    疑，被告所為公基金之辯解，殊難採信。
  (五)綜上所述，本案事證至為明確，被告犯行堪以認定，應依法
    論科。至被告另行聲請傳喚證人梁傑銘、鄭青青、林信宏，
    惟本件犯罪事實已臻明確，無再調查之必要，且此又與被告
    是否成立犯罪無重要關係，故毋庸傳喚上開證人，併此敘明
    。
三、論罪科刑理由：
  (一)核被告所為，係犯刑法第268條前段之意圖營利供給賭博場
    所罪及同條後段之意圖營利聚眾賭博罪。
  (二)被告係以一行為同時觸犯刑法第268條前段之意圖營利供給
    賭博場所罪及同條後段之意圖營利聚眾賭博罪，為想像競合
    犯，依刑法第55條之規定，從一重之意圖營利賭博罪處斷（
    最高法院76年度台非字第206號判決參照）。
  (三)爰審酌被告前未曾因犯罪經判決執行，素行尚可，為警查獲
    當日所獲得之營利為625元，惟其犯罪後否認犯行，未見悔
    意，且其提供賭博場所及聚眾賭博以牟利，敗壞社會善良風
    俗，兼衡其犯罪之動機、目的、手段、生活狀況、智識程度
    等一切情狀，量處有期徒刑4月，並諭知易科罰金之折算標
    準。至蒞庭檢察官具體求處有期徒刑6月，尚兼過重。
  (四)扣案之麻將牌1副、骰子3顆及牌尺4支，為被告所有供其犯
    罪所用之物，已據被告陳明在卷；而抽頭金625元，為被告
    所有因本件賭博罪所得之物，業如前述，應分別依刑法第38
    條第1項第2款、第3款之規定，宣告沒收。另經警扣案之賭
    資1萬1,500元，業經臺北市政府警察局中山分局依社會秩序
    維護法規定沒入，且非被告所有因犯罪所得之物，不另為沒
    收之宣告，併予敘明。
據上論斷，依刑事訴訟法第452條、第284條之1、第299條第1項
前段，刑法第268條、第55條、第41條第1項前段、第38條第1項
第2款、第3款，刑法施行法第1條之1，判決如主文。
本案經檢察官柯木聯到庭執行職務
中    華    民    國    99    年    10    月    15    日
                        刑事第十二庭  法  官  陳慧萍
以上正本證明與原本無異。
如不服本判決應於收受送達後10日內向本院提出上訴書狀，並應
敘述具體理由；其未敘述上訴理由者，應於上訴期間屆滿後20日
內向本院補提理由書（均須按他造當事人之人數附繕本）「切勿
逕送上級法院」。
                                      書記官  黃慧怡
中    華    民    國    99    年    10    月    15    日
附錄本案論罪科刑法條：
中華民國刑法第268條
（圖利供給賭場或聚眾賭博罪）
意圖營利，供給賭博場所或聚眾賭博者，處 3 年以下有期徒刑
，得併科 3 千元以下罰金。

司法院資訊處製作；財團法人民間司法改革基金會備份。
